臺灣臺中地方法院刑事判決　　　　　　　　　　　　九十二年度自字第八五號
　　自　訴　人　丙○○
　　代　理　人　陳慶祥律師
　　被　　　告　甲○○
　　選任辯護人　黃淑芬律師
右列被告因偽造有價證券等案件，經自訴人提起自訴，本院判決如左：
    主  文
甲○○無罪。
    理  由
一、自訴意旨略以：被告甲○○以其設立之威而廉有限公司，為自訴人丙○○從事工
    具機之維護工作，惟因工作不固定且又欠缺資金，遂於民國八十七年十二月間，
    邀約自訴人合夥，除了繼續從事工具機之維護外，並生產製作銷售工具機，一切
    資金及管銷支出皆由自訴人負責，為能儘速投入生產，遂未重新設立公司，而仍
    以被告原有之威而廉有限公司作為合夥之公司，由被告任名義上之負責人及兼採
    購經理。合夥後，為公司營運上需要，自訴人及被告即共同至華南銀行西豐原分
    行（下稱華南商銀）以威而廉有限公司名義設立000000000000號乙
    存帳戶，公司章由自訴人保管，法定代理人即被告甲○○之印章由被告保管，如
    有需至該銀行領款時，再由自訴人及被告將分別持有之上開印章，蓋於銀行取款
    條上使用。又為交易上需要，另在該銀行設立000000000000甲存帳
    戶，領用支票使用，而支票之使用與該銀行約定發票人章為「威而廉有限公司」
    、「甲○○」及自訴人「丙○○」三個印章。詎被告意圖為自己不法之所有，竟
    於九十二年四月七日及四月九日，分別向華南銀行謊稱前開設立之乙存帳戶之印
    章及甲存帳戶之印章遺失，而向該銀行辦理印鑑變更，且將甲存帳戶支票發票人
    章，原為三個印章，變更為僅公司章及其個人章而已，隨後即以其變更後之印章
    ，將自訴人於九十二年四月八日、四月十日，自所有設於華南商銀帳號0000
    00000000號帳戶，以轉帳及現金支出方式存入前揭乙存帳戶內一百五十
    萬元、二十三萬元及三十三萬一千六百二十一元等款項，於九十二年五月八日，
    以變更後之支票發票人章簽發支票，而轉帳支出其中三十四萬元入前揭甲存帳戶
    內，而自行將該等款項提領花用，予以侵占。按被告僅係威而廉有限公司之名義
    負責人，實際僅係自訴人雇用之採購經理，公司之財物實際為自訴人所有，而以
    其名義及威而廉有限公司名義託其存放於銀行，詎被告意圖為自己不法之所有，
    而將前揭自訴人存入威而廉有限公司帳戶之金錢盜領入己，核其行為係犯刑法第
    三百三十五條第一項侵占罪嫌。又被告經自訴人丙○○發覺其侵占由自訴人擔任
    實際負責人之威而廉有限公司之款項後，自訴人即將被告解雇，並請被告歸還侵
    占款，否則將對被告追訴。詎被告為脫免其責任，自恃其登記為威而廉有限公司
    之負責人，而自訴人亦未列入股東名冊中，竟先下手為強，捏造不實之事實，反
    向臺灣臺中地方法院檢察署誣指自訴人涉嫌偽造文書、侵占、詐欺及誹謗等罪，
    圖令自訴人受刑事處分，而設詞誣告自訴人，該案並經臺灣臺中地方法院檢察署
    檢察官以九十二年度偵字第九七五六號偵查中等情。因認被告前揭所為，應成立
    刑法第一百六十九條第一項之誣告罪嫌。
二、按犯罪事實應依證據認定之，無證據不得認定犯罪事實，刑事訴訟法第一百五十
    四條第二項定有明文。次按認定不利於被告之事實，須依積極證據，苟積極證據
    不足為不利於被告事實之認定時，即應為有利於被告之認定，更不必有何有利之
    證據，最高法院三十年上字第八一六號判例意旨可資參照。再按誣告罪之構成要
    件，首須意圖他人受刑事或懲戒處分，次須向該管公務員誣告，稱誣告即虛構事
    實進而申告他人犯罪而言，所謂虛構事實，係指明知無此事實而故意捏造者而言
    ，如若出於誤信、誤解、誤認或懷疑有此事實，或對於其事實張大其詞，或資為
    其訟爭上之攻擊或防禦方法，或其目的在求判明是非曲直者，固均不得謂屬於誣
    告，即其所申告之事實，並非出於憑空捏造或尚非全然無因，不能積極證明為虛
    偽或因證據不充分，致被誣人不受追訴處罰者，仍不得謂成立誣告罪，最高法院
    八十三年度臺上字第一九五九號刑事裁判意旨亦可資參照。
三、訊據被告堅決否認有自訴人所指之侵占及誣告犯行，辯稱：自訴人所有前揭華南
    商銀之帳戶，乃係威而廉有限公司為分散資金所設立之帳戶，其內資金係威而廉
    有限公司所有，並非自訴人私有，是伊為公司營運需要，以合法變更後之支票印
    鑑章簽發支票，而將其內之部分款項三十四萬元，以轉帳方式存入威而廉有限公
    司所有另一支票帳戶內以供貨款支票之兌現，何來侵占自訴人所有款項之情，又
    伊始為威而廉有限公司之實際負責人，伊告訴自訴人涉嫌偽造文書、侵占、詐欺
    及毀謗等罪嫌部分均已提出相當之證據供檢察官查證，並非憑空捏造，亦無誣告
    犯行等語。經查：
（一）自訴人指陳被告僅為威而廉有限公司之名義上負責人，其始為該公司之實際負
      責人等語，固舉出證人乙○○及丁○○為證，並經前揭證人於本院審理時證稱
      渠等均係聽從自訴人之指揮而執行業務等語在卷（詳見本院案卷第一六九頁以
      下）。惟查，此既為被告所否認，而依威而廉有限公司之公司執照、營利事業
      登記證以觀，足見其上均載明被告確於八十一年間成立威而廉有限公司，並擔
      任負責人，則自訴人指陳其方為威而廉有限公司之實際負責人一節，自尚須提
      出積極證據始足以認定為真實。而查，自訴人固舉出證人乙○○及丁○○等人
      以證其說；然前揭證人既陳稱渠等係九十一年間到職之員工等語在卷，而一般
      公司之出資比例，應僅有實際出資者自明，或有載於公司章程等文件上始能查
      知，尚非一般員工所能詳知，則證人乙○○及丁○○所言上情，顯非足以認定
      自訴人陳稱其為威而廉公司之實際負責人等情，核屬真實。況且，威而廉有限
      公司之董事名冊中確無自訴人之名等情，亦為自訴人所不爭執，且自訴人自始
      未能提出其對該公司有何資金挹注，或與被告間有合夥契約存在之證據，益徵
      自訴人徒以威而廉有限公司之現金支出傳票等資料上，有被告製單，經其核准
      支出之批示，遽指該公司之資產，實為其所有等語，究否屬實，尚非無疑。準
      此，自訴人以其方為威而廉有限公司之實際負責人等情，指陳被告乃訛以自己
      為實際負責人，而對其所提之偽造文書、侵占、詐欺及誹謗罪嫌，自均係出於
      虛偽不實云云，已非有據。
（二）次查，被告以威而廉有限公司之負責人名義，向臺灣臺中地方法院檢察署檢察
      官告訴自訴人涉嫌偽造文書、侵占、詐欺及誹謗等罪部分，業已提出自訴人薪
      資表、自訴人以威而廉有限公司名義與新光保全終止保全服務契約、帳款移轉
      同意書、讓渡書及切結書、自訴人散發之函件、伸保木業開立之二張支票、馥
      琦興業有限公司、梨裕木工機械有限公司、駿興工業股份有限公司、巨松企業
      股份有限公司等應收帳款之支票影本等證據，且現仍由該署檢察官以九十二年
      度偵字第九七五七號案件偵查中，迄未偵查終結，亦即被告所為之申告，均提
      出相關之證據，尚非出於憑空捏造或全然無因，而自訴人是否確有被告所指之
      偽造文書、侵占、詐欺及誹謗等罪嫌，亦非無疑，則徒憑自訴人所提出之前揭
      資料，自尚無法積極證明被告確有虛構事實之情，而有成立誣告犯行之餘地。
（三）另者，被告固坦認自訴人曾於九十二年四月八日、四月十日，將自訴人所有設
      於華南商銀帳號000000000000號帳戶，以轉帳及現金支出方式存
      款一百五十萬元、二十三萬元及三十三萬一千六百二十一元入威而廉有限公司
      之前揭乙存帳戶內，而其有於九十二年五月八日，以合法變更後之甲存支票印
      鑑章簽發支票，將該威而廉有限公司乙存帳戶內之部分款項三十四萬元，以轉
      帳方式存入威而廉有限公司所有前揭甲存支票帳戶內等情不諱，且與自訴人指
      述情節互核相符，並有華南商銀九十三年二月二十七日函附存款往來明細表、
      自訴人之華南商銀綜合存款存摺明細、喪失更換印鑑申請書、印鑑卡、支票影
      本及華南商銀支票存款送款簿（詳見本院案卷第九一頁至第九三頁、第二０一
      頁至第二０二頁、第二二三頁至第二二五頁）存卷足佐，堪認屬實。
（四）而自訴人雖指陳其所有前揭華南商銀之帳戶開戶時，威而廉有限公司尚無可供
      分散之資金，又依九十二年四月二日，其姐董妍蘭曾轉入三百萬元作為經營之
      週轉金使用等情，可見其所有前揭帳戶內之資金，乃係其私有之款項等情。然
      查，被告既辯稱自訴人所有前揭華南商銀之帳戶，乃係威而廉有限公司為分散
      資金所設立之帳戶等語在卷，且依自訴人所有前揭華南商銀之存款往來明細表
      ，復可見該帳戶於八十八年九月二十日，以一千元開戶後，隨即於同年十月十
      二日以櫃員編號四０三六一號轉帳存入七十萬元，而於同日轉帳支出三十萬元
      、三十萬元及十萬元使用，又於八十九年七月六日以櫃員編號四０三六一號轉
      帳存入五十萬元，而此等轉帳存入之資金，顯與威而廉有限公司及被告所有設
      於華南商銀帳號000000000000號及000000000000號
      之活期儲蓄存款存摺明細之轉帳支出資料互核相符，此有華南商銀存款往來明
      細表、威而廉有限公司前揭帳號之存摺明細及被告前揭帳號之存摺明細（詳見
      本院案卷第二六五頁至第二六六頁、第三一八頁、第三二七頁及第三二九頁）
      ，足認被告辯稱自訴人所有前揭帳戶之資金係威而廉有限公司所存入供分散資
      金使用者，已非無據。
（五）另者，自訴人所有前揭華南商銀之帳戶其後雖曾多次轉帳存入資金使用，而自
      威而廉有限公司及被告所有前揭華南商銀帳戶明細以觀，則未能查得相符之轉
      帳支出資料，且九十二年四月二日，自訴人之姐董妍蘭曾轉帳三百萬元至自訴
      人前揭帳戶內等情，亦有前揭存款往來明細表及存摺明細附卷可佐。惟查，自
      訴人所有前揭帳戶於九十二年四月二日，由董妍蘭存入前揭三百萬元後，隨即
      於同日轉帳支出五百零一萬元，又於同年月八日轉帳存入五百零一萬元支應及
      轉帳支出三百萬元，且於同年月十日轉帳支出三十九萬六千二百元予自訴人本
      人後，隨即結清該帳戶，而將其內所有剩餘之資金計三十三萬一千六百二十一
      元，全數轉入威而廉有限公司設於華南商銀之前揭乙存支票帳戶內，此有華南
      商銀存款往來明細表二份可資比對（詳見本院案卷第九一頁、第二六八頁），
      是倘若該帳戶確係自訴人私有，且自訴人乃欲結清前揭帳戶，並曾於結清當日
      將部分款項轉帳存入其私人之另一帳戶內，則自訴人當係將欲結清帳戶內之所
      有款項全部轉入其所有名義之另一帳戶內，或僅轉入一筆整數金額之款項至威
      而廉有限公司之前揭乙存支票帳戶內供支應貨款，方為合理，豈有連六百二十
      一元之零星餘款均轉入威而廉有限公司所有乙存帳戶之可能，準此，顯見被告
      辯稱前揭自訴人所有帳戶之資金非自訴人私有，而係威而廉有限公司所有及使
      用者等語，核屬有據。
（六）末參以九十二年四月十一日，自訴人及被告曾就威而廉有限公司之所有權糾紛
      進行協調，並約定自當日起先行關閉公司之運作，待釐清後，再協調恢復公司
      運作，於其間勿以任何理由進入公司以保產權之安全等情，業為被告所是認，
      復有自訴人所提出之協議書存卷足參（詳見本院案卷第二００頁），益徵自訴
      人所有前揭帳戶，確係威而廉有限公司所有，而自訴人將前揭帳戶結清，並將
      其內之剩餘資金全數存入威而廉有限公司之乙存帳戶內，當係被告及自訴人為
      免產權糾紛未決，始於簽立協議書前一日，協議予以結清，而被告事後乃係合
      法提領威而廉有限公司所有之資金三十四萬元，且將該等資金存入威而廉有限
      公司之另一甲存支票帳戶內供繳付貨款支票，並無私吞入己等情，甚為明確。
      蓋以，倘若前揭由自訴人帳戶內轉帳存入威而廉有限公司之餘款亦屬自訴人私
  有，而被告確有侵占自訴人所有款項之意圖，何以不將威而廉有限公司帳戶內
      之全部款項提領一空，卻僅提領其中之三十四萬元，並隨即將該等款項存入威
      而廉有限公司之另一支票帳戶內，而不逕行存入其私人之存款帳戶內使用。基
      上，依自訴人所提之所有證據，尚無從認定自訴人指陳以其名義設立之前揭帳
      戶內之資金確係其所有，而其將其內款項轉帳存入威而廉有限公司後，業遭被
      告將部分款項侵占入己，未供威而廉有限公司使用等情屬實。
（七）綜上，自訴人既未能提出積極證據證明被告確有自訴意旨所指之侵占及誣告犯
      行，且本院復無蒐集證據之義務，而依卷內現有資料認自訴人所指被告之犯行
      ，尚未達通常一般之人均不致於有所懷疑，而得確信其為真實之程度，核屬不
      能證明被告犯罪，自應諭知被告無罪之判決。
據上論斷，應依刑事訴訟法第三百四十三條、第三百零一條第一項前段，判決如主文
。
中      華      民      國      九十四    年      五     月    二十七   日
                                臺灣臺中地方法院刑事第一庭
                                  審判長法  官  張  智  雄
      法  官  莊  嘉  蕙
                                        法  官  許  惠  瑜
右正本證明與原本無異。
如不服本判決，應於送達後十日內，向本院提出上訴狀（須附繕本），上訴於臺灣高
等法院臺中分院。
                                        書記官
中      華      民      國      九十四    年      五     月    二十七   日
